臺灣新北地方法院民事裁定
111年度消債救字第9號
聲  請  人  陳宏羿  
代  理  人  黃慧敏律師（法扶律師）  
上列聲請人依消費者債務清理條例聲請清算事件（本院111年度
消債清字第17號），聲請暫免繳納費用，本院裁定如下：
    主  文
本件准予暫免繳納郵務送達費、法院人員差旅費及進行清算程序
之必要費用。
    理  由
一、按債務人聲請清算而無資力支出消費者債務清理條例（下稱
    消債條例）第6條之費用者，得聲請法院以裁定准予暫免繳
    納。無資力支出費用之事由，應釋明之。關於更生或清算之
    程序，除本條例別有規定外，準用民事訴訟法之規定，消債
    條例第7條第1項、第2項、第15條分別定有明文。次按經分
    會准許法律扶助之無資力者，其於訴訟或非訟程序中，向法
    院聲請訴訟救助時，除顯無理由者外，應准予訴訟救助，不
    受民事訴訟法第108條規定之限制，雖為法律扶助法第63條
    所明定，惟得依消債條例清理債務之債務人，於申請法律扶
    助時，無須審查其資力，亦為法律扶助法第13條第2項第3款
    規定在案，是債務人固申請法律扶助獲准，尚無法釋明其無
    資力支出費用之事由，法院仍應就債務人之資力審酌是否准
    予訴訟救助。又按所謂無資力支出訴訟費用，係指窘於生活
    ，且缺乏經濟信用，並無籌措款項以支出訴訟費用之信用技
    能者而言（最高法院109年度台抗字第769號裁定意旨參照）
    。
二、本件聲請意旨略以：聲請人乃身障人士，倚賴補助款收入，
    已屬勉強維持生活，前向財團法人法律扶助基金會新北分會
    申請法律扶助獲准，聲請人實無多餘資力負擔郵務費用新臺
    幣（下同）2,550元等款項，爰聲請准予訴訟救助，暫免繳
    納郵務送達費等清算費用等語。
三、經查：聲請人向本院聲請清算，經本院以111年度消債清字
    第17號清算事件受理在案，此經本院依職權調取該案卷宗核
    閱無訛。又聲請人主張其無資力支出本件郵務送達費等費用
    之事實，業據其提出財團法人法律扶助基金會新北分會審查
    表、身心障礙證明、全國財產稅總歸戶財產查詢清單、109
    年度綜合所得稅各類所得資料清單等件以為釋明，本院復審
    酌聲請人現名下並無課稅財產，又依聲請人於清算程序所提
    出財產及收入狀況說明書可知，聲請人現無工作收入，每月
    領取租屋補助1,000元、低收入戶身心障礙補助8,836元、勞
    保老年給付8,449元，合計18,285元，而其個人必要生活支
    出係依新北市每人每月最低生活費用15,800元1.2倍計算為1
    8,960元，已有不足支應生活之情事。綜上，聲請人現無可
    處分變價之財產，且其每月收入扣除每月必要支出後，確實
    無法一次繳納消債條例第6條所定郵務送達費（本件命預納2
    ,550元）、法院人員差旅費及進行清算程序之必要費用，況
    聲請人已積欠本件聲請清算之債務，應難再向他人借貸，堪
    認聲請人確有窘於生活而缺乏經濟信用之無資力情事，是聲
    請人聲請暫免繳納郵務送達費、法院人員差旅費及進行清算
    程序之必要費用，為有理由，應予准許。
四、依消債條例第7條第1項，裁定如主文。
中　　華　　民　　國　　111 　年　　4 　　月　　21　　日
                  民事第二庭  法　官　宋泓璟
以上正本係照原本作成。
如不服本裁定，應於裁定送達後10日內以書狀向本院提出抗告，
並繳納抗告費新臺幣1,000元。
中　　華　　民　　國　　111 　年　　4 　　月　　21　　日
                              書記官  鄧筱芸